【裁判字號】    89,易緝,84
【裁判日期】    900220
【裁判案由】    詐欺
【裁判全文】
臺灣士林地方法院刑事判決                          八十九年度易緝字第八四號
    公  訴  人  臺灣士林地方法院檢察署檢察官
    被      告  乙○○
    選任辯護人  連耀霖
右列被告因詐欺案件，經檢察官提起公訴（八十三年度偵字第一一二三四號），本院
判決如左：
    主     文
乙○○無罪。
    理     由
一、公訴意旨略以：被告乙○○係台北市○○路○段九七號七樓富安資訊有限公司（
    下稱富安公司）之董事兼業務經理，明知該公司財務狀況不佳，已無支付能力，
    竟意圖為自己不法之所有，於民國（下同）八十三年九月六日，向維亨企業有限
    公司（下稱維亨公司）訂購電腦零組件「印刷電路板」，數量達一萬五千片，總
    價款新台幣（下同）一百二十九萬元，維亨公司不疑有詐，於同年月十六日至十
    月八日，分批十五次如數將貨品送至該公司，被告於翌日（即九日）宣告倒閉，
    公司設備搬遷一空，維亨公司始知受騙，案經維亨公司告訴，因認被告涉有刑法
    第三百三十九條第一項之詐欺取財罪嫌云云。
二、按刑法第三百三十九條第一項詐欺罪之成立，以意圖為自己或第三人不法所有，
    以詐術使人將本人或第三人之物交付為要件。所謂以詐術使人交付，必須被詐欺
    人因其詐術而陷於錯誤，若其所用方法，不能認為詐術，亦不致使人陷於錯誤，
    即不構成該罪，最高法院四十六年台上字第二六０號著有判例可資參循。又以當
    事人間信用為基礎之買賣關係，依一般社會經驗，恆可預見事後無力支付價金或
    遲延給付之風險，縱令買受人屆期不為支付價金，如無積極證據足以認定其在訂
    貨之初即有藉之詐財之本意，尚難僅因延後給付情事，即推定其必然自始蓄意行
    騙。
三、本件公訴人認被告有右揭犯行，無非係以告訴人維亨公司之代表人甲○○之指訴
    ，再參以卷附之訂購單、發票、送貨驗收單為其論據。惟訊之被告堅決否認有何
    詐欺犯行，並辯稱：伊擔任富安公司之業務經理，另負責主持新輝公司，伊與維
    亨公司一直有業務往來，之前都正常付款，並無詐騙之意圖，因雄鋒公司向新輝
    公司下訂單，伊將訂單備料部分，委託富安公司跟維亨公司採購，至雄鋒公司所
    訂之音效卡貨款，伊與富安公司副總經理丙○○曾於八十三年九月十六日一起到
    雄鋒公司請款，伊記得貨款總共三百多萬元，因本件不符合請款之程序，經與雄
    鋒公司商量，伊先領得一百二十九萬元之支票，並拿到銀行票貼，作為富安公司
    之進項，用以支付一些到期之貨款，而維亨公司請款日期尚未到期，所以未開票
    或付款給他們，後來因新輝公司財務發生問題，以致影響到富安公司無法付款，
    且伊深覺壓力甚大，始於八十三年十月四日離開富安公司，起先隱居在桃園，隔
    年才到美國洛杉磯工作，並非惡性倒閉，本件是正常之商業活動，伊絕無詐欺之
    意圖等語。
四、經查，本院認定犯罪所憑之事證，必須基於吾人一般社會生活經驗認為大致可信
    ，且除認定被告犯罪之外，無從本於同一事證為其他有利於被告之合理推斷，始
    足據為有罪判決之心證基礎。故關於債務不履行之事實，除非被告業已自白其為
    財產犯罪之結果，苟無其他足以證明行為人自始具有不法所有意圖之積極證據，
    自不得率先推定被告心存犯罪故意，而令其自證無罪之義務。茲被告既已否認有
    何施用詐術犯行，告訴人亦未就所訴被告訂貨之初有意行騙乙節提出何等積極證
    據以憑調查，徒以債權未獲全部實現而告訴詐欺，依上開說明，尚乏確據。參以
    告訴人維亨公司之代表人甲○○亦自承：之前與富安公司業務往來約有三年了，
    初期往來均無問題，這次被告所訂的貨是新的訂單，總共一萬五千片印刷電路板
    ，是電腦零件，是要做音效卡的，這一萬五千片都是同樣型式的貨品，而被告訂
    貨付款之方式為次月請款再開票期二個月之支票，這批貨最後一次送是八十三年
    十月八日，一共分十五次送，後來在同年十一月間去請款，當時已找不到被告，
    至印刷電路板會根據每個廠商之要求才訂做的，通常會打上料號或其他記號，如
    訂貨人的公司標誌及生產週期，之前與富安公司往來確實有幾年伊不記得了，不
    過絕對不只一、二年，並未對富安公司徵信，因認識很久了，且交易往來也很久
    ，而被告離開富安公司後，上開印刷電路板都在雄鋒公司等情（見本院八十九年
    十二月四日訊問筆錄），酌以證人即原富安公司之副總經理丙○○於本院審理時
    亦到庭指稱：富安公司在八十三年九月間，向維亨公司訂貨，而這批貨準備交給
    雄鋒公司，所買之印刷電路板是一百二十九萬元，加工後賣給雄鋒公司多少錢伊
    不記得了，當時在八十三年九月十六日與乙○○一起至雄鋒公司請領得貨款一百
    二十九萬元，而雄鋒公司還另需支付其他尾款，後來於同年十月五日要發薪水當
    天就找不到乙○○其人，至乙○○離開公司後，公司員工仍繼續加工賣給雄鋒公
    司，且由公司員工代表去向雄鋒公司請領尾款，作為九、十月之薪資，另乙○○
    向雄鋒公司所請領之一百二十九萬元係兩個月之期票，因乙○○說公司欠錢，所
    以拿去銀行票貼等詞在卷（見本院九十年一月十五日訊問筆錄），再參諸卷附由
    告訴人所呈之富安公司訂購單，其上交貨日期為八十三年九月十六日（陸續交貨
    ）、付款方式即載明月結六十天，足徵被告並無以不法手段誤導告訴人對債信風
    險之判斷，則告訴人出售電腦零組件「印刷電路板」（PCB SOUND CARD）數量一
    萬五千片予被告，要屬任意性處分，應無陷於錯誤之可言，是被告辯稱訂貨時並
    無不法所有意圖，亦未施以詐術使告訴人陷於錯誤，自堪憑採。次查被告於訂貨
    時依平日交易習慣，告訴人須於貨到隔月始得請款，富安公司再開兩個月期票支
    付，此情不惟被告供明在卷，亦據告訴人維亨公司之代表人甲○○所是認，則被
    告於八十三年十月四日離開富安公司時，告訴人尚不得請領貨款，並非被告故意
    不付款，至富安公司之財務狀況迄八十三年十月上旬始發生跳票，已據證人即原
    富安公司副總經理丙○○於本院調查時證述甚詳（見本院八十四年九月一日訊問
    筆錄），則被告訂貨時富安公司財務尚未陷於困難，故被告訂貨之初既無詐欺之
    犯意，要難因其事後無力支付貨款之背反債信情事，即遽與自始無意給付之財產
    犯罪行為相提並論，再者告訴人維亨公司陸續交貨，富安公司在加工後，每片Ｉ
    Ｃ板售予雄鋒公司之價格為二百五十元，共可收取三百七十五萬元之貨款，惟在
    開始生產前，即八十三年九月十六日由被告偕同丙○○至雄鋒公司，要求先開立
    一百二十九萬元之遠期支票，以供富安公司作為票貼週轉，上開各情，業經證人
    丙○○指證在卷（見本院八十四年九月一日訊問筆錄），從而被告所經手向雄鋒
    公司收取之一百二十九萬元，僅為總價款之一部分，全部交貨後，尚有二百四十
    餘萬元之貨款可收取，足以支付告訴人公司一百二十九萬元之印刷電路板貨款。
    至被告於同年十月四日因個人因素離開富安公司，嗣並遠赴美國工作，不再過問
    富安公司事務，是尚難僅以被告單純未將辭去富安公司業務經理職務乙事告知告
    訴人，又遭法院通緝，即遽認其主觀上具有詐欺犯意。末查被告事後已與告訴人
    公司達成和解乙事，亦經告訴人之代表人甲○○陳明在卷，並有和解書乙紙在卷
    可稽，倘被告蓄意行詐得款潛逃，唯恐不及，焉有結束公司營運後，又回國與告
    訴人和解之理？足證被告確無詐騙告訴人之財物至明。綜上所述，被告辯稱並未
    詐欺取財，自可採信。此外，別查無其他積極證據足認被告有何詐欺之犯行，揆
    諸首揭說明，既不能證明被告犯罪，即應為無罪之諭知。
五、至台灣台北地方法院士林分院檢察署（現已更名為台灣士林地方法院檢察署）八
    十四年度偵字第三００八號移送併辦被告另涉詐欺積大企業有限公司財物犯嫌云
    云，因前揭起訴部分業經本院審結認不能證明被告犯罪，因而諭知無罪之判決，
    則移送併辦部分即與之無連續犯關係，又未經公訴人起訴，本院自無從併為審理
    ，應退回檢察官另行偵查，附此敘明。
據上論斷，應依刑事訴訟法第三百零一條第一項，判決如主文。
本案經檢察官黃惠玲到庭執行職務
中      華      民      國      九十      年      二     月    二十     日
                                  臺灣士林地方法院刑事第三庭
                                      法  官  李  育  仁
右正本證明與原本無異。
如不服本判決，應於判決送達後十日內，向本院提出上訴狀。
                                      書記官  劉  提  幸
中      華      民      國      九十      年      二     月    二十七   日


司法院資訊處製作；財團法人民間司法改革基金會備份。
